臺灣高等法院高雄分院民事判決　　　　　95年度重上字第45號
上　訴　人
即被上訴人　甲○○
　　　　　　丙○○
共　　　同
訴訟代理人　朱育男律師
被上訴人　　東方油品股份有限公司
法定代理人　乙○○
訴訟代理人　蘇榮達律師
　　　　　　蘇俊誠律師
上　訴　人　丁○○
訴訟代理人　張標全律師
上列當事人間請求損害賠償事件，上訴人對於民國95年5 月12日
臺灣高雄地方法院94年度訴字第2254號第一審判決各自提起上訴
，本院於96年3 月28日言詞辯論終結，判決如下：
    主      文
原判決關於命上訴人丁○○給付甲○○超過新台幣壹佰柒拾捌萬
捌仟零參拾陸元本息部分、給付丙○○超過新台幣捌拾貳萬參仟
零柒拾捌元本息部分，及該部分假執行之宣告，暨訴訟費用之裁
判均廢棄。
上開廢棄部分，甲○○、丙○○在第一審之訴及假執行之聲請均
駁回。
丁○○其餘上訴駁回。
甲○○、丙○○上訴駁回。
第一、二審訴訟費用，由上訴人甲○○、丙○○負擔二分之一，
餘由上訴人丁○○負擔。
    事實及理由
一、上訴人東方油品股份有限公司（下稱東方油品公司）之法定
    代理人原為高昭雄，現已變更為乙○○，有其提出公司變更
    登記表在卷可憑（本院卷63頁），東方油品公司具狀聲明由
    乙○○承受訴訟，於法即無不合，應予准許，合先敘明。
二、上訴人甲○○、丙○○主張：上訴人丁○○為被上訴人東方
    油品股份有限公司（東方油品公司）所雇用之員工，並擔任
    佳興加油站（設高雄縣岡山鎮）站長，而李明德則為該公司
    臨海加油站（設高雄市小港區）站長。緣丁○○於民國94年
    7 月18日上午上班後，先至臨海站幫忙李明德修理機械，因
    擔心是日海棠颱風來襲而佳興站易淹水，乃搭載李明德返回
    佳興站支援，事畢，為搭送李明德返回臨海站，於同日14時
    30分許，駕駛車牌號碼ZE-8427 號自小客車搭載李明德，沿
    高雄縣大樹鄉台22線由西往東方向行駛，途經該路14公里處
    ，因丁○○飲酒後呼氣酒精濃度高達每公升0.59毫克，已達
    不能安全駕駛程度，並疏未注意車前狀況，致撞擊該路段之
    路旁護欄，李明德受有出血性休克及多處外傷，經送義大醫
    院急救後不治死亡。丁○○前開執行職務中駕車過失撞擊護
    欄行為，與李明德死亡間有相當因果關係，陳仕動應負侵權
    行為之損害賠償責任，而東方油品公司為丁○○之雇用人，
    自應負連帶賠償之責，並給付職災死亡補償費。而伊等為李
    明德之父、母，因李明德車禍死亡，甲○○支出殯葬費23萬
    1500元，且伊等未能受李明德扶養，並因喪子而精神悲痛，
    爰依民法第184 條第1 項前段、第188 條第1 項、第192 條
    第1 項、第2 項、第194 條及勞動基準法第59條第1 項第4
    款規定，請求丁○○及東方油品公司連帶賠償甲○○殯葬費
    23萬1500元、扶養費180 萬7656元、精神慰撫金182 萬2575
    元，及連帶賠償丙○○扶養費148萬6510元、精神慰撫金150
    萬元，暨東方油品公司應賠償伊等職災死亡補償費31萬8000
    元等情，求為命：(一)丁○○及東方油品公司應連帶給付甲○
    ○386 萬1731元、丙○○298 萬6510元，及均自追加暨擴張
    及更正訴之聲明狀繕本送達翌日（即95年1 月13日）起至清
    償日止，按週年利率5%計算之利息。(二)東方油品公司另應給
    付甲○○、丙○○31萬8000元，及自上開書狀繕本送達翌日
    起至清償日止，按週年利率5%計算之利息。（原審判命丁○
    ○應給付甲○○242 萬2545元、給付丙○○124 萬1347元及
    其利息，而駁回甲○○、丙○○其餘請求，丁○○就上開敗
    訴部分聲明上訴，甲○○、丙○○就原審駁回其對東方油品
    公司請求部分聲明上訴。）甲○○、丙○○於本院聲明：(一)
    原判決關於駁回甲○○、丙○○後開第2 、3 項之訴部分廢
    棄。(二)東方油品公司應與丁○○連帶給付甲○○242 萬2545
    元、連帶給付丙○○124 萬1347元，及自起訴狀繕本送達之
    日起至清償日止，按週年利率5%計算之利息。(三)東方油品公
    司另應給付甲○○、丙○○31萬8000元，及自起訴狀繕本送
    達之日起至清償日止，按週年利率5%計算之利息。(四)願供擔
    保，請准宣告假執行。
三、上訴人丁○○則以：當日颱風來襲，風速過大，係因不可抗
    力始撞擊護欄，與伊飲酒無關；且伊於94年7 月18日上午9
    時30分到小港臨海站維修機件，被害人李明德即到站內拿含
    有酒精成分之保力達B 請其喝，喝之不足，在其載李明德途
    中，李明德又下車買保力達B 請其喝，李明德就本件車禍之
    發生或擴大與有過失，又甲○○現在安泰紙業有限公司，從
    事紙盒業工作，並非無業，應有勞動能力之收入，可維持生
    活，應自其年滿65歲時始有受扶養權利；再甲○○、丙○○
    請求精神慰撫金，亦屬過高，又甲○○、丙○○已領取之勞
    工保險理賠金均應扣除等語置辯，並於本院聲明：(一)原判決
    不利於丁○○部分廢棄。(二)上開廢棄部分，駁回甲○○、丙
    ○○在第一審之訴及假執行之聲請。
四、被上訴人東方油品公司則以：丁○○、李明德當日均不假外
    出，所為與站長職務無關，純屬私人行為，伊無須負連帶賠
    償責任，亦無須給付職災死亡補償費；而李明德明知丁○○
    飲酒，仍搭乘該車，亦與有過失；又甲○○支出殯葬費中之
    做甸祭品、火化擇日費等10項合計13萬5500元，均屬非必要
    之支出；且甲○○、丙○○以每年27萬2273元計算扶養費過
    高，所受扶養年限均應以65歲起計算為當；再甲○○、丙○
    ○請求精神慰撫金之數額與兩造之身分地位、教育程度不相
    當，亦有過高；另甲○○、丙○○已領取之汽車強制責任險
    及勞工保險理賠金均應扣除等語，資為抗辯，並於本院聲明
    ：駁回甲○○、丙○○之上訴。
五、兩造不爭執事項：
  (一)李明德任職於東方油品公司臨海站站長，丁○○則為佳興站
    站長。
  (二)丁○○於94年7 月17日下午11時在高雄市○○區○○路109
    號住處與朋友飲用啤酒後，於翌日14時30分搭載李明德行經
    高雄縣大樹鄉台22線14公里處，撞及路旁護欄，致李明德送
    醫不治死亡，丁○○經送醫抽血檢驗，其血液中酒精濃度達
    119.34毫克（換算為呼氣酒精濃度為每公升0.59毫克）。
  (三)丁○○因本件車禍事故，業已給付丙○○10萬元；丙○○復
    已領取強制險保險費150萬元。
  (四)甲○○、丙○○2 人業已離婚，育有成年子女3 人，除李明
    德外，尚有2 女。
  (五)甲○○支出之喪葬費用金額23萬1500元。
  (六)勞工保險局已支付甲○○、丙○○勞工保險死亡給付111 萬
    3000元。
六、兩造爭執事項：(一)丁○○就本件車禍事故之發生是否有過失
    ？(二)李明德就本件車禍事故之發生是否與有過失？(三)甲○○
    、丙○○得請求丁○○損害賠償之金額若干？(四)丁○○搭載
    李明德之行為是否係執行職務行為？東方油品公司應否與丁
　　○○負連帶賠償責任及給付職業災害補償金？
七、丁○○就本件車禍事故之發生是否有過失？
    甲○○、丙○○主張丁○○飲酒後呼氣酒精濃度達每公升0.
    59毫克，已無法安全駕駛，猶駕車搭載李明德，於前開時地
    因疏未注意車前狀況，撞擊路旁護欄，致李明德受傷而不治
    死亡等情，業據原審調取台灣高雄地方法院檢察署（下稱高
    雄地檢署）檢察官94年度偵字第17917 號偵查卷核閱無訛，
    並有道路交通事故調查報告表、現場照片、義大醫院生化檢
    驗報告、診斷證明書、相驗屍體證明書附於該卷可稽。丁○
    ○對於駕車撞擊護欄，致李明德送醫不治死亡等情並不爭執
    ，惟辯稱係颱風風速過大之不可抗力所致，伊並無過失等語
    。然查：
  (一)丁○○於94年7 月17日下午11時，在高雄市○○區○○路10
    9 號住處與朋友飲用啤酒，迄本件車禍事故發生後送醫於翌
    日15時45分許，抽驗其血液中之酒精濃度尚達119.34毫克（
    相當於呼氣酒精濃度公升0.59毫克）等情，業如前述，以丁
    ○○飲酒後已逾16小時，其酒精濃度仍高，可認其飲酒之多
    ，所辯僅飲2 瓶啤酒，未影響意識乙節，即無足採；且丁○
    ○前於偵查中業已坦承犯行，有高雄地檢署檢察官94年度偵
    字第17917 號緩起訴處分書可稽（原審卷(一)42至44頁），復
    參酌呼氣酒精濃度達每公升0.55毫克或血液酒精濃度達0.11
    % 以上之人，其肇事率為一般正常人之10倍，且酒精呼氣濃
    度達0.5mg/l 時，將造成駕駛反應較慢、感覺減低、影響駕
    駛等因素，亦經行政院國軍退除役官兵輔導委員會台北榮民
    總醫院88年8 月5 日（88）北總內字第26868 號函釋明確，
    而本件丁○○肇事後1 小時之呼氣酒精濃度仍達0.59mg/l，
    足認其於案發時確因酒精之作用、精神不濟，致有影響安全
    駕駛行為之過失甚明。
  (二)按汽車行駛時，駕駛人應注意車前狀況，並隨時採取必要之
    安全措施，道路交通安全規則第94條第3 項定有明文。查丁
    ○○於偵查中自承：案發地點係下坡轉彎路段，致伊失控撞
    擊護欄等語，核與證人即當時搭乘同車後座之戊○○於偵查
    中證稱：當日為颱風天，地下有積水，案發處為下坡、轉彎
    路段，丁○○失控撞到護欄等語相符（偵查卷6 頁），佐以
    卷附之交通事故調查報告所載，當時之路面無缺陷、無障礙
    物、視距良好，依丁○○當時之智識能力，並無其他不能注
    意之情事，竟於飲酒後疏未注意及此，致駕車撞擊護欄，顯
    見其確有過失。
  (三)丁○○雖以前詞置辯，惟其既選擇於颱風天駕車外出，衡諸
    事理，當時之風勢應未達猛烈致影響駕駛之程度，否則以丁
    ○○搭載戊○○離開後不久，即發生本件車禍事故，而丁○
    ○、李明德、己○○、戊○○均非年幼無識，有辨別事理之
    能力，設若當日風勢強大，已達人車無法行走程度，其等當
    不至徒冒生命危險駕車外出，是以丁○○辯稱係因不可抗力
    致肇事乙節，顯無足採，丁○○聲請函詢氣象局94年7 月18
    日下午2 時30分海棠颱風之風速、雨勢，是否達於人車危險
    之程度，已無必要，併此敘明。至戊○○於原審證稱：當日
    風雨很大，剛好遇下坡路段，丁○○說車子偏掉了轉不回來
    等語（原審卷(二)30頁），然戊○○與丁○○具有同事情誼，
    其所為有利丁○○之證詞，可信度已不高，且據戊○○於警
    詢中之陳述，其當時既坐在右後座，如何能清楚知悉丁○○
    之駕駛狀況？益見戊○○上開證詞，有所偏頗，難以信憑。
八、李明德就本件車禍事故之發生是否與有過失？
    丁○○主張：其於94年7 月18日上午9 時30分到小港臨海站
    維修機件，被害人李明德即到站內拿含有酒精成分之保力達
    B 請其喝，喝之不足，在其載李明德途中，李明德又下車買
    保力達B 請其喝，李明德就本件車禍之發生或擴大與有過失
    等語，為甲○○、丙○○所否認，姑不論李明德是否飲用保
    力達B ，惟查丁○○經送醫抽血檢驗，其血液中酒精濃度達
    119. 34 毫克（換算為呼氣酒精濃度為每公升0.59毫克）。
    而甲○○、丙○○亦陳稱：丁○○於案發後，因全身充滿酒
    味，因而製作筆錄之警員要求其酒測等語，顯見李明德應知
    悉丁○○有飲酒而不能安全駕駛之情形，卻仍搭乘其車，自
    陷危險，就其生命喪失之損害，亦與有過失。
九、甲○○、丙○○得請求丁○○賠償之金額若干？
    按不法侵害他人致死者，對於支出殯葬費之人，亦應負損害
    賠償責任。不法侵害他人致死者，被害人之父、母、子、女
    及配偶，雖非財產上之損害，亦得請求賠償相當之金額，民
    法第192 條第1 項、第194 條定有明文。本件丁○○於前揭
    時、地駕車過失致被害人李明德死亡之事實，已如前述，而
    丙○○、甲○○分別為李明德之父、母，有戶籍謄本在卷可
    憑（原審卷(一)10、11頁），揆諸上開規定，丁○○自應對丙
    ○○、甲○○負賠償之責。茲就丙○○、甲○○請求賠償之
    各項金額應否准許，分述如後：
  (一)喪葬費用部分：甲○○主張其為李明德支出之殯葬費用共計
    23萬1500元，業據其提出順安葬儀社出具之收據為證，復經
    該社函覆本院明確（原審卷(一)9 、76頁），並為丁○○所不
    爭執，經核其支出項目、金額，為一般喪葬習俗所必需，亦
    與李明德之身分、地位相當，自應准許。
  (二)扶養費部分：按受扶養權利者，以不能維持生活而無謀生能
    力者為限；前項無謀生能力之限制，於直系血親尊親屬不適
    用之，民法第1117條定有明文。申言之，直系血親尊親屬受
    扶養之權利，仍應受「不能維持生活」該條件之限制，如能
    以自己之財產維持生活，即無受扶養之權利。經查，丙○○
    係43年4 月30日生，從事紙盒業工作，每月薪資約1萬至1萬
    4,000 元，業經其所陳明（原審卷(二)8 頁），則丙○○尚值
    年壯，有相當之勞動能力，參酌勞動基準法第54條第1 項第
    1 款之勞工強制退休年齡為60歲之規定，丙○○至60歲之期
    間，應有勞動能力之收入，而可維持生活，故如李明德未因
    本件車禍亡故，其在60歲之前，應無受李明德扶養之權利，
    60歲至死亡之期間，則不能維持生活，有受李明德扶養之權
    利。甲○○係48年6 月27日生，現無業，名下亦無財產，無
    法維持生活，亦經其所陳明（原審卷(二)8 頁）。丁○○辯稱
    ：甲○○現在安泰紙業有限公司，從事紙盒業工作，並非無
    業，應有勞動能力之收入，可維持生活，應自其年滿65歲時
    始有受扶養權利云云，並據提出照片4 張為證，然為甲○○
    否認，經查甲○○陳稱其因右手正中神經損傷，且於95年2
    月因右肩及右肘關節扭挫傷，直至95年7 月24日仍就醫治療
    中，確實無法從事勞力工作，其偶爾曾至親戚所開設之安泰
    紙業有限公司探視，而非工作，並無支領薪資等語，並據提
    出診斷證明書為證，復有稅務電子閘門財產所得調件明細表
    附卷可憑。足見甲○○所陳稱其不能維持生活，堪予採信。
    則若李明德尚存，其尚可受李明德之扶養，應可認定。另夫
    妻互負扶養之義務，其負扶養義務之順序與直系血親卑親屬
    同，民法第1116條之1 前段固定有明文，而丙○○、甲○○
    除李明德（71年10月12日生）之成年長子外，尚有二名成年
    女兒李慧玲（67年11月13日生）、李莉雯（69年1 月13日生
    ），丙○○與甲○○於本件車禍事故發生前，業已離婚，此
    有戶籍謄本在卷可稽（原審卷(一)10頁），是丙○○、甲○○
    間已不互負扶養義務，本件丙○○、甲○○2 人各自扶養義
    務人則有李明德、李慧玲、李莉雯3 人。其次，計算扶養權
    利人所受之損害，應按被害人與扶養權利人之關係、雙方之
    身分、職業、資產、收入、家庭狀況及其他情事認定之。查
    本件被害人李明德於事發前在東方油品公司擔任加油站站長
    ，丙○○為國中畢業，從事紙盒工作，月收入不固定，約每
    月1 萬元至1 萬4,000 元，92、93年度綜合所得分別為33萬
    9,800 元、36萬元，名下無任何財產；甲○○為國中肄業，
    目前無業，91、92年度綜合所得分別為19萬元、17萬5000元
    ，名下無任何財產；丙○○、甲○○主張扶養費以行政院主
    計處公布90年度每人民間消費支出為27萬2273元（約每月2
    萬3000元）計算，丁○○並不爭執（原審卷(一)120 頁），衡
    以現今社會環境及經濟狀況，日常生活所需若依當年度所得
    稅稅率條例所定之扶養親寬減額定之，顯已不足受扶養者之
    需要，本院因認丙○○、甲○○主張每人每年扶養費為27萬
    2273元，尚符合現今國人經濟生活狀況，堪可採信。茲將丙
    ○○、甲○○可得請求之數額分別計算如下：
  1.丙○○部分：其於李明德死亡時係51歲，依內政部統計處92
    年度台閩地區男性平均餘命為73.4歲，以丙○○滿60歲起，
    李明德對之始負有扶養義務，是其得受李明德扶養13年（
    73.4 0-60=13.4，以13年計）。依每年扶養費27萬2273元計
    算，按年別單利5%複式霍夫曼計算法（第1 年扣除中間利息
    ，下同）扣除中間利息，丙○○原得請求之扶養費為267 萬
    4040元（元以下4 捨5 入，下同），惟其有3 名扶養義務人
    ，業如前述，則其因李明德死亡得請求之扶養費即為89萬
    1347元。其計算式為：〔272,273x9.00000000（受扶養13年
    之霍夫曼係數）÷3 ＝891,347 〕。
  2.甲○○部分：其於李明德死亡時係46歲，依內政部統計處92
    年度台閩地區女性平均餘命為79.31 歲，尚有33.31 年之平
    均餘命（以33年計）。依每年扶養費27萬2273元計算，按年
    別單利5%複式霍夫曼計算法，扣除中間利息，則甲○○原得
    請求之扶養費為522 萬3134元，然其有3 名扶養義務人，則
    其因李明德死亡而得請求之扶養費即為174 萬1045元。其計
    算式為：〔272,273x19.00000000 （受扶養33年之霍夫曼係
    數）÷3=1,741,045〕。
  (三)精神慰藉金部分：
    按行為人不法侵害他人致死者，被害人之父、母、子、女及
    配偶受有非財產上之損害，請求行為人賠償相當金額之慰撫
    金時，法院對於慰撫金之量定，應斟酌該行為人並被害人其
    父、母、子、女及配偶之身分、地位及經濟狀況等關係定之
    。查本件被害人李明德於事發前在東方油品公司擔任加油站
    站長，丙○○為國中畢業，從事紙盒工作，月收入不固定，
    約每月1 萬元至1 萬4,000 元，92、93年度綜合所得分別為
    33 萬9,800元、36萬元，名下無任何財產；甲○○為國中肄
    業，目前無業，91、92年度綜合所得分別為19萬元、17萬
    5,000 元，名下無任何財產；而丁○○學歷為專科畢業，目
    前無業，93年度綜合所得為16萬5,333 元，名下有房屋1 筆
    、土地1 筆，分經兩造陳明在卷（原審卷(二)8 頁），且有稅
    務電子閘門財產所得調件明細表存卷足參（原審卷(一)54至71
    頁、卷(二)41至48頁），本院復斟酌丙○○、甲○○為李明德
    之父、母，彼等因本件車禍而頓失親人，精神上自受有相當
    痛苦，及丁○○事後業已給付丙○○10萬元等具體情狀，認
    丙○○、甲○○主張之精神慰撫金各以120 萬元為適當，丁
    ○○辯稱：甲○○、丙○○上開精神慰撫金，亦屬過高云云
    ，尚無可採。
  (四)按，損害之發生或擴大，被害人與有過失者，法院得減輕賠
    償金額，或免除之，民法第217條第1項定有明文。本院斟酌
    丁○○及李明德上揭過失程度，認本件過失責任丁○○應負
    80%，被害人李明德應負20%。是丙○○得請求丁○○賠償之
    數額為167萬3078元〔計算式：（891,347+1,200,000）×80
    ％=1,673,078〕，而甲○○得請求之數額則為253萬8036元
    〔計算式：（231,500+1,741,045+ 1,200,000）×80%=
    2,538,036） 。再按，保險人依強制汽車責任保險法給付之
    保險金，視為加害人或被保險人損害賠償金額之一部分，加
    害人或保險人受賠償請求時，得扣除之，為強制汽車責任保
    險法第30條所明定。又參酌94年2 月5 日修正施行之同法第
    11條第1 項第2 款及第2 項規定：本法所稱請求權人，指下
    列得向保險人請求保險給付或向特別補償基金請求補償之人
    ：二因汽車交通事故死亡者，為受害人之遺屬；其順位如下
    ：(一)父母、子女及配偶。(二)祖父母。(三)孫子女。(四)兄弟姐妹
    。同一順位之遺屬有數人時，按人數平均分配保險給付或補
    償。是則同一順位之遺屬於請求加害人賠償損害時，亦應分
    別扣除按人數平均分配之保險金額，始符公允。本件丙○○
    、甲○○業已受領強制汽車責任保險金150 萬元，為兩造所
    不爭執，復有中央產物保險股份有限公司95年1 月16日（95
    ）央保車理字第006 號函在卷可查（原審卷(一)168 頁），是
    丁○○應賠償之數額，應分別扣除丙○○、甲○○前開已受
    領之保險金，即各應扣除75萬元。再丁○○業已先行給付丙
    ○○10萬元，為兩造所不爭執，亦應扣除。故丁○○尚應賠
    償丙○○82萬3078元（計算式：1,673,078-750,000-100,00
    0=823,078） 、甲○○178 萬8036元（2,538,036-750,000=
    1,788,036） 。至上開保險金雖由丙○○全額受領，惟此係
    丙○○、甲○○2 人內部分攤請求問題，附此敘明。另甲○
    ○、丙○○受領勞工保險死亡給付111 萬3000元，係以定有
    支付保險費之保險契約為基礎，與因侵權行為所生之損害賠
    償請求權，並非出於同一原因。後者之損害賠償請求權，殊
    不因受領前者之保險給付而喪失（最高法院68年台上字第42
    號判例參照）。且勞工保險條例亦無扣除之規定，是丁○○
    主張：甲○○、丙○○請求賠償金額中應予扣除云云，尚屬
    無據。
十、丁○○搭載李明德之行為是否係執行職務行為？東方油品公
    司應否與丁○○負連帶賠償責任及給付職業災害補償金？
  (一)查丁○○於警詢中陳稱案發當時，其係駕車由燕巢方向往佛
    光山加油站方向行駛等語（警卷丁○○94年7 月19日筆錄第
    2 頁），核與證人己○○於警詢中陳稱：「我們到燕巢鄉載
    戊○○經台22線往佛光山公司加油站找同事」等語（警卷己
    ○○94年7 月19日筆錄第2 頁）相符，雖陳仕動嗣於原審辯
    稱係因颱風始未行駛高速公路，惟丁○○、己○○於案發當
    時，顯不及考量利弊得失，其等斯時所為之陳述，應較事後
    幾經思索之詞可採；參以卷附之路線圖所示（原審卷(一)148
    頁），丁○○離開戊○○住處後之目的地倘為臨海加油站乙
    情屬實，則其行經旗楠公路之距離為42公里（10.5 +31.5=4
    2） ，擇駛高速公路之距離少於42公里，而旗楠公路彎曲並
    有下坡路段，為兩造所不爭執，在同為颱風天之情況下，顯
    無較高速公路安全行駛之特殊情事存在，丁○○竟違反一般
    生活經驗而捨近求遠，足徵其與己○○於警詢中所述係為至
    佛光站找人乙節，較屬可信；況既稱颱風天怕危險就去載己
    ○○、戊○○，提早至加油站幫忙，則丁○○於搭載己○○
    、戊○○之後，理應隨即返回佳興站，何以竟行經台22線往
    佛光山加油站方面行駛，再佐以己○○、戊○○當日之上班
    時間為下午4 時50分，業據其二人證述在卷（原審卷(二)27、
    29頁），本件車禍事故發生之時間則為同日下午2 時30分許
    ，而己○○、戊○○並無在颱風天隨同丁○○提早上班之必
    要，益證其等同搭一車係為前往佛光站找人。基上，足認丁
    ○○當時駕車係為至佛光山站找人處理私事，非屬執行職務
    行為。
  (二)至丁○○辯稱其搭載李明德至佳興站支援，乃為處理站務事
    宜，雖未事前呈核，亦可事後報備，係屬執行職務範圍，且
    只要外觀有職務上之行為，即當屬之等語。惟案發當日佳興
    站除丁○○外，尚有連同證人鄭益在內之其餘2 人，而丁
    ○○搭載李明德至佳興站所支援者，僅以紙板擋住面紙等贈
    品及搬移壓克力廣告看板，亦據丁○○、鄭益證述明確（
    原審卷(二)24、31頁），以佳興站尚有其餘人力，而其等所為
    非屬需大量人力之工作，則丁○○搭載李明德至佳興站是否
    為處理站務乙情，已非無疑；又縱使丁○○上開辯詞屬實，
    然其駕車肇事時係為私事，業敘如前，亦與前階段是否為執
    行職務行為無涉；再民法第188 條第1 項前段所謂受僱人因
    執行職務不法侵害他人之權利，非僅指受僱人因執行其職務
    ，而不法侵害他人之權利者而言，即使受僱人所執行者非其
    職務範圍內之行為，然在客觀（外觀）上足認為與其執行職
    務有關，而不法侵害他人之權利者，亦包括在內。然李明德
    係受丁○○搭載，而丁○○駕車之行為係為至佛光站找人，
    業經認定如前，則丁○○既同在車上，即應知悉丁○○之所
    為係為私事，非屬執行職務行為，亦無使李明德自外觀足認
    丁○○之行為與執行職務有關，丁○○上開所辯，亦無足採
    。
  (三)基上，丁○○駕車搭載李明德係為前往佛光站處理私事，非
    屬執行職務行為，是丁○○駕車過失致李明德於死，東方油
    品公司無庸依民法第188 條規定負連帶賠償責任，亦無庸依
    勞動基準法第59條第1 項第4 款規定給付職業災害死亡補償
    費。
十一、綜上所述，甲○○、丙○○依侵權行為之法律關係，請求
      丁○○給付甲○○178 萬8036元、丙○○82萬3078元，及
      均自追加暨擴張及更正訴之聲明狀送達翌日即95年1 月13
      日起至清償日止，按週年利率5%計算之利息，洵屬正當，
      應予准許；至於請求丁○○給付超過上開應准許部分及請
      求東方油品公司給付部分，均為無理由，應予駁回。原審
      命丁○○給付超過上開應准許部分，為丁○○敗訴之判決
      ，並為假執行之宣告，自有未洽，丁○○就此部分指摘原
      判決不當，求予廢棄改判，為有理由，爰由本院廢棄改判
      如主文第2 項所示。至於上開應准許部分，原審判命丁○
      ○給付，並為假執行之宣告，核無違誤，丁○○就此部分
      ，仍執陳詞，指摘原判決不當，求予廢棄，為無理由，應
      予駁回。原審就甲○○、丙○○請求東方油品公司給付部
      分，為甲○○、丙○○敗訴判決，並無不合，甲○○、丙
      ○○上訴指摘原判決此部分不當，求予廢棄，為無理由，
      應予駁回。
十二、據上論結，本件丁○○之上訴為一部有理由，一部無理由
      ，甲○○、丙○○之上訴為無理由，依民事訴訟法第450
      條、第449 條第1 項、第79條、第85條第1 項前段，判決
      如主文。
中　　華　　民　　國　　96　　年　　4 　　月　　11　　日
                            民事第五庭
                                審判長法官    蔡明宛
                                法      官    黃國川
                                法      官    曾錦昌
以上正本證明與原本無異。
如對本判決上訴，須於判決送達後20日內向本院提出上訴狀，其
未表明上訴理由者，應於上訴後20日內向本院提出上訴理由書（
均須按他造當事人之人數附繕本）。
上訴時應提出委任律師或具有律師資格之人之委任狀，並依附註
條文規定辦理。
中　　華　　民　　國　　96　　年　　4 　　月　　11　　日
                                書  記  官    郭蘭蕙
附註：民事訴訟法第466 條之1 ：
對於第二審判決上訴，上訴人應委任律師為訴訟代理人，但上訴
人或其法定代理人具有律師資格者，不在此限。
上訴人之配偶、三親等內之血親、二親等內之姻親，或上訴人為
法人、中央或地方機關時，其所屬專任人員具有律師資格並經法
院認適當者，亦得為第三審訴訟代理人。第1 項但書及第2 項情
形，應於提起上訴或委任時釋明之。
